---
title: 'Trabajo Grupal #2'
author: "Jesus M. Huayhua Flores"
date: "2024-05-08"
output:
  pdf_document: default
  html_document: default
---

# Librerias a utilizar
```{r}
library(DescTools)
library(readxl)
#library(MASS)
```


# Lectura del archivo

```{r}
data <- read_xlsx(path="Sistema.xlsx")
head(data)
```

# Pregunta01

Defina las variables que se deben involucrar en el estudio y establezca la hipótesis nula y alternativa que estén en conformidad con el objetivo del estudio.

## Solucion

- $X_1$ Tiempo de realización de una tarea informática, que una persona consigue usando Windows.
- $X_2$ Tiempo de realización de una tarea informática, que una persona consigue usando Apple.
- $X_3$ Tiempo de realización de una tarea informática, que una persona consigue usando Android.

$$
\begin{aligned}
H_{o}&:\mu_1=\mu_2=\mu_3=\mu\\
H_{1}&:\exists i | \mu_{i} \neq \mu
\end{aligned}
$$

# Pregunta02

Considerando de que participaron 15 operadores, los cuales fueron divididos aleatoriamente en 3 grupos de 5 cada uno: Windows, MacOS y Android ¿qué se puede decir sobre las 3 muestras de operadores que formaron los 3 grupos?

## Solución

Los 15 operadores fueron seleccionados aleatoriamente en grupos de 5 cada uno. Por lo tanto, los datos de cada grupo no están influenciados por alguno de los otros grupos.

Así mismo, se puede afirmar que las 3 muestras de los operadores son independientes y representativas de la población de operadores.

# Pregunta 03

Verifique si es posible aplicar una prueba de hipótesis paramétrica (establezca y
haga las pruebas para los contrastes de hipótesis que deben ser chequeados)

## Solución

Aqui va la SOLUCION 3
































