---
title: 'Trabajo Grupal #2'
author: "Jesus M. Huayhua Flores"
date: "2024-05-08"
output:
  pdf_document: default
  html_document: default
---

# Librerias a utilizar
```{r}
library(DescTools)
library(readxl)
library(ggplot2)
```


# Lectura del archivo

```{r}
data <- read_xlsx(path="Sistema.xlsx")
head(data)
```

# Pregunta01

Defina las variables que se deben involucrar en el estudio y establezca la hipótesis nula y alternativa que estén en conformidad con el objetivo del estudio.

## Solucion

- $X_1$ Tiempo de realización de una tarea informática, que una persona consigue usando Windows.
- $X_2$ Tiempo de realización de una tarea informática, que una persona consigue usando Apple.
- $X_3$ Tiempo de realización de una tarea informática, que una persona consigue usando Android.

$$
\begin{aligned}
H_{o}&:\mu_1=\mu_2=\mu_3=\mu\\
H_{1}&:\exists i | \mu_{i} \neq \mu
\end{aligned}
$$

# Pregunta02

Considerando de que participaron 15 operadores, los cuales fueron divididos aleatoriamente en 3 grupos de 5 cada uno: Windows, MacOS y Android ¿qué se puede decir sobre las 3 muestras de operadores que formaron los 3 grupos?

## Solución

Los 15 operadores fueron seleccionados aleatoriamente en grupos de 5 cada uno. Por lo tanto, los datos de cada grupo no están influenciados por alguno de los otros grupos.

Así mismo, se puede afirmar que las 3 muestras de los operadores son independientes y representativas de la población de operadores.

# Pregunta 03

Verifique si es posible aplicar una prueba de hipótesis paramétrica (establezca y
haga las pruebas para los contrastes de hipótesis que deben ser chequeados)

## Solución

Realizamos la prueba de Shapiro-Wilk, para encontrar los valores de *p-valor* de cada uno de los grupos.

```{r}
windows <- data$Tiempo[data$Sistema == "Windows"]
macos <- data$Tiempo[data$Sistema == "MacOS"]
android <- data$Tiempo[data$Sistema == "Android"]
# Prueba de Shapiro
shapiro.test(windows)
shapiro.test(macos)
shapiro.test(android)


```

Como podemos observar los *p-value* son:

$$
\begin{aligned}
p-value_{windows} &= 0.8234 \\
p-value_{macos} &= 0.6853 \\
p-value_{android} &= 0.2567
\end{aligned}
$$

Estos valores p representan la probabilidad de observar los datos de cada grupo si la distribución verdadera de los datos fuera normal.

Así mismo, todos los valores p fueron mayor a $\alpha = 0.05$. Por lo tanto, en ninguno de los grupos se rechaza la normalidad.

Podemos asumir, que se sigue una distribución normal para poder aplicar la prueba paramétrica ANOVA.

```{r}
bartlett.test(list(windows,macos,android))
```
Dado que el $p = 0.8877 > \alpha = 0.05$, no contamos con las suficientes pruebas para rechazar la hipótesis nula de homogeneidad de varianzas. Entonces, se puede afirmar que las varianzas entre los 3 grupos analizados son aproximadamente iguales. 

# Pregunta 04

Realice la prueba de hipótesis que sea apropiada para responder al objetivo del estudio. No se olvide que, si es el caso, debe reescribir su hipótesis nula y alternativa. ¿Cuáles son sus conclusiones?

## Solución

Dado que en la pregunta anterior verificamos que se cumplen los supuestos para aplicar una prueba ANOVA. Procederemos para verificar si existen diferencias significativas entre los sistemas operativos.

```{r}
anova <- aov(c(windows,macos,android) ~ rep(c("Windows","MacOs","Android"), each=5))
summary(anova)
```
El valor $p_{asociado} = 0.00373 < \alpha = 0.05$, se puede concluir que si existe una diferencia significativa en los tiempos de realización entre los sistemas operativos.

# Pregunta 05

Descubra, mediante un método gráfico, cuál sistema es el más eficiente para realizar la tarea.

## Solución

```{r}
datos <- data.frame(
  sistema = rep(c("Windows", "MacOS", "Android"), each = 5),
  tiempo = c(windows,macos,android)
)

# Crear el diagrama de caja con ggplot2 y asignar colores a cada grupo
ggplot(datos, aes(x = sistema, y = tiempo)) +
  geom_boxplot() +
  labs(title = "Diagrama de Caja para los sistemas operativos",
       x = "Sistema Operativo",
       y = "Tiempo en segundo")
```

Del gráfico, podemos ver que la media de MacOS es menor en comparación con los demás sistemas operativos. Así mismo, que es windows con la mayor media  y el que demora una mayor cantidad de tiempo.