---
title: "Trabajo Grupal 01"
author: "Jesus Mauricio Huayhua Flores"
date: "2024-04-26"
output:
  pdf_document: default
  html_document: default
---

# Apertura de archivos

```{r}
library(readxl)
library(DescTools)
library(MASS)
library(ggplot2)
```


# Lectura de Archivos

```{r}
#Consideraciones se eliminaron los 3 valores encontrados a la derecha ya que estos
#se podian calcular usando R.
abulones_data <- read_xlsx(path = "abulones.xlsx")
# Impresion de los valores de file
head(abulones_data)
```
## Pregunta01

Calcule la tabla de distribución con las frecuencias absolutas y con las frecuencias esperadas
que se obtendrían bajo la hipótesis de que el diámetro de los abulones sigue la distribución normal.
(Para determinar el número de intervalos, no se olvide de usar la regla de Sturges.)

### Desarollo

```{r}
# Calcular el número de intervalos utilizando la regla de Sturges
n <- nrow(abulones_data)
k <- ceiling(1 + log2(n))

# Calcular el ancho de cada intervalo
rango_diametro <- range(abulones_data$Diameter)
ancho_intervalo <- (rango_diametro[2] - rango_diametro[1]) / k

# Crear los límites de los intervalos
limites_intervalo <- seq(rango_diametro[1], rango_diametro[2] + ancho_intervalo,
                         by = ancho_intervalo)

# Calcular las frecuencias absolutas
frecuencia <- cut(abulones_data$Diameter, breaks = limites_intervalo, right = FALSE)
tabla_frecuencia <- table(frecuencia)

# Calcular las frecuencias esperadas asumiendo una distribución normal
# Ajustar una distribución normal a los datos de diámetro
normal_ajustada <- fitdistr(abulones_data$Diameter, "normal")

# Obtener los parámetros de la distribución normal ajustada
mu <- normal_ajustada$estimate[1]
sigma <- normal_ajustada$estimate[2]

# Calcular las probabilidades acumuladas en cada intervalo
probabilidades_acumuladas <- pnorm(limites_intervalo, mean = mu, sd = sigma)

# Calcular las frecuencias esperadas
frecuencia_esperada <- diff(probabilidades_acumuladas) * n

# Mostrar la tabla de distribución
tabla_distribución <- data.frame(Intervalo = paste(round(limites_intervalo[-length(limites_intervalo)], 2), "-", round(limites_intervalo[-1], 2)),
                                 Frecuencia_Absoluta = as.vector(tabla_frecuencia),
                                 Frecuencia_Esperada = as.vector(frecuencia_esperada))
print(tabla_distribución)
```

## Pregunta02

Con las distribuciones observadas y las esperadas, desarrolle 2 gráficos de
polígonos de frecuencias superpuestos en el mismo plano. Comente si le parece
que la distribución parece o no ser la normal.

### Desarrollo

```{r,echo=FALSE}
# Calcular las frecuencias observadas y esperadas
frecuencia_obs <- as.vector(tabla_frecuencia)
frecuencia_esp <- as.vector(frecuencia_esperada)

# Crear el gráfico de polígonos de frecuencias
plot(limites_intervalo[-length(limites_intervalo)], frecuencia_obs, type = "l",
     col = "blue", lwd = 2, xlab = "Diámetro", ylab = "Frecuencia",
     main = "Polígonos de Frecuencias Observadas y Esperadas")
lines(limites_intervalo[-length(limites_intervalo)], frecuencia_esp, type = "l",
      col = "red", lwd = 2)
legend("topright", legend = c("Observadas", "Esperadas"), col = c("blue", "red"),
       lty = 1, lwd = 2)
```

Para evaluar si la distribución parece ser normal, observamos la superposición
de las frecuencias observadas y esperadas en el gráfico. Si las curvas se superponen
de manera cercana, sugiere que la distribución observada es similar a la esperada bajo
una distribución normal.

## Pregunta03

Usando el RStudio (o el Rcommander), obtenga la gráfica de normalidad.
Comente si se puede decir que la distribución del diámetro de los abulones
parece seguir la distribución normal.

### Desarrollo
```{r}
# Crear el gráfico de normalidad
ggplot(data = abulones_data, aes(sample = Diameter)) +
  geom_qq() + 
  geom_qq_line(color = "red") +
  labs(title = "Gráfico Q-Q de Normalidad para el Diámetro de los Abulones")

```

Después de observar la gráfica, podemos verificar que los puntos siguen la línea diagonal; por lo tanto
se puede indicar que los datos están distribuidos normalmente.

## Pregunta04

De acuerdo al objetivo de la investigación, establezca las hipótesis nula y alternativa. Calcule
manualmente de la tabla la estadística de prueba chi-cuadrado, el valor crítico correspondiente y el
p-valor (si es el caso, no se olvide de: juntar intervalos con menos de 5 casos esperados y considerar
el número de grados de libertad adecuado). ¿A cuál conclusión se puede llegar?

### Desarrollo

Para establecer las hipótesis nula y alternativa, primero necesitamos definir el objetivo de la investigación. Dado que estamos analizando si el diámetro de los abulones sigue una distribución normal, una posible hipótesis nula y alternativa podrían ser las siguientes:

- $\text{Hipótesis nula} H_O$:El diámetro de los abulones sigue una distribución normal.
- $\text{Hipótesis alternativa} (H_1)$: El diámetro de los abulones no sigue una distribución normal.

Para probar estas hipótesis, podemos utilizar la prueba de bondad de ajuste Chi-cuadrado, que compara las frecuencias observadas con las frecuencias esperadas bajo la distribución normal.

Para calcular la estadística de prueba Chi-cuadrado manualmente, primero necesitamos la frecuencia observada $(O_i)$ y la frecuencia esperada $(E_i)$ para cada intervalo. Luego, calcularemos la diferencia entre las frecuencias observadas y esperadas al cuadrado, dividiremos esta diferencia por las frecuencias esperadas y sumaremos estos valores para obtener la estadística de prueba Chi-cuadrado.

Después, necesitaremos determinar el valor crítico y el p-valor correspondiente. El valor crítico se encuentra en la tabla de la distribución Chi-cuadrado con un nivel de significancia dado y el número adecuado de grados de libertad. El p-valor se calcula utilizando la distribución Chi-cuadrado y representa la probabilidad de obtener un valor de prueba al menos tan extremo como el observado bajo la hipótesis nula.

Finalmente, compararemos la estadística de prueba Chi-cuadrado con el valor crítico y el p-valor para tomar una decisión sobre la hipótesis nula.

Ahora, procedamos a calcular manualmente la estadística de prueba Chi-cuadrado, el valor crítico y el p-valor.


La fórmula para la estadística de prueba Chi-cuadrado es:

$$
X^2 = \sum^{k}_{i=1}\frac{(O_i-E_i)^2}{E_i}
$$

Valor crítico Chi-cuadrado($X^{2}_{\alpha,df}$)

- $\alpha = 0.5$
- $df = k - 1 = 14 - 1 = 13$















